臺灣高等法院民事裁定　　　　　　　　　95年度抗字第1804號
抗　告　人　丙○○
代　理　人　廖修三律師
抗告人因與相對人芮寶生醫股份有限公司、乙○○等間假處分事
件，對於中華民國95年12月6日臺灣板橋地方法院95年度裁全字
第12762號裁定提起抗告，本.
    主  文
抗告駁回。
抗告費用由抗告人負擔。
    理  由
一、本件聲請及抗告意旨略以：緣聲請人即抗告人為向第三人丁
    ○○取得「核酸純化組技術（Nucleic Acid Purification
    Spin Colum System?ecnique）」，與丁○○訂有技術移轉
    契約書，該契約書依約已於民國95年8月1日起生效。依據前
    揭契約書第2條第4項所載，丁○○應至抗告人或抗告人指定
    之人（含法人及自然人）處教導受指定人員完整習得本技術
    。抗告人乃於同年9月18日委請廖修三律師去函丁○○，明
    確指定其應將技術移轉予升聯生物科技股份有限公司 (下稱
    升聯公司)宋錦珊小姐，詎料丁○○委任何朝棟律師於同年9
    月26日覆函，告以丁○○已應抗告人指示，將是項技術指定
    由相對人芮寶生醫股份有限公司取得，並教導抗告人指定之
    人乙○○完整習得本技術，抗告人係芮寶生醫股份有限公司
    之代理人云云。然聲請人並非芮寶生醫股份有限公司之代理
    人，並未指定將本項技術移轉予相對人芮寶生醫股份有限公
    司，且未指示由相對人乙○○習得此項技術。相對人等以不
    當受讓丁○○之核酸純化組技術產製商品出售，對抗告人造
    成侵害，爰向原法院聲請定暫時狀態之處分，請求禁止相對
    人等使用陳韡松所有之核酸純化組技術（Nucleic Acid
    Purification Spin Colum System?ecnique）於其產製之
    產品。原法院認抗告人係基於技術移轉契約而請求，故本件
    欠缺本案請求，縱認有本案請求，抗告人亦未釋明有何「為
    防止發生重大之損害或避免急迫之危險或有其他相類之情形
    而有必要時」之原因，而為駁回之裁定。惟本件於系爭技術
    移轉契約訂約當時，抗告人並未指定相對人乙○○學習此項
    技術，且抗告人之受任人廖修三律師亦明告相對人芮寶生醫
    股份有限公司不得受讓是項技術，乃相對人等竟受讓且使用
    是項技術，其等為惡意受讓，對抗告人即有侵害。又比對相
    對人芮寶生醫股份有限公司於95年9月4日及同年9月11 日出
    貨之發票（Commercial Invoice）中載明之商品編號（Cat.
    No）、商品內容（Description）與本件系爭技術移轉契約
    書之內容，即可知悉相對人等已完全取得本件技術，並使用
    於其產品之製程，且在繼續狀態中。原法院駁回抗告人假處
    分之聲請，自有未洽，爰提起抗告等語。
二、按民事訴訟法第538條規定，於爭執之法律關係，為防止發
    生重大之損害或避免急迫之危險或有其他相類之情形而有必
    要時，得聲請為定暫時狀態之處分。又債權人聲請定暫時狀
    態之處分，依同法第538條之4準用第533條再準用第526條規
    定，應就其請求及假處分之原因加以釋明，且兩者缺一不可
    。前開釋明如有不足，而債權人陳明願供擔保或法院認為適
    當者，法院始得定相當之擔保，命供擔保後為假處分。若債
    權人就其請求及假處分之原因絲毫未予釋明，法院即不得命
    供擔保後為定暫時狀態之處分。而所謂「爭執之法律關係，
    有定暫時狀態之必要者」，係指因避免重大損害或其他情事
    ，有就爭執之法律關係，定暫時狀態之必要而言。此必要之
    情事即為假處分之原因，苟由聲請假處分之人提出相當證據
    以釋明其存在，即有就爭執之法律關係定暫時狀態之必要。
    是定暫時狀態假處分之聲請人，除應釋明與債務人間有爭執
    之法律關係外，尚應提出有何防止發生重大之損害或避免急
    迫之危險或有其他相類之情形而有必要定暫時狀態處分之原
    因並釋明之。於其釋明有所不足時，法院方得斟酌情形，依
    債權人供擔保以補釋明欠缺之陳明，酌定其擔保金額，准為
    定暫時狀態之假處分。若法院認供擔保仍不足補釋明之欠缺
    ，非不得駁回其定暫時狀態假處分之聲請（最高法院94年度
    台抗字第792號裁定要旨參照）。
三、查證人即簽訂系爭技術移轉契約之甲方丁○○於本院證稱：
    「（問：簽約當時，抗告人有沒有指定法人或自然人來取得
    這項核酸純化組技術？）簽約當時就指定要將核酸純化組技
    術移轉給相對人芮寶生醫股份有限公司及抗告人帶去簽約現
    場的芮寶生醫股份有限公司的廠長即相對人乙○○。（問：
    你是否曾經和抗告人在陳世杰律師的見證下簽署一份技術移
    轉契約書？）是的。（問：何時簽約的？）95年6月底或7月
    初。（問：為何技術移轉契約書沒有簽約日期？）陳世杰律
    師說日期後來再押。（問：訂約當時為何沒有以芮寶公司的
    名義和你訂約？）當初還沒有確定合作的模式，簽約時卓芳
    昭（即抗告人之配偶，95年10月3日前為芮寶公司之法定代
    理人）也在場，他說就先以他太太的名義代表公司和我簽約
    ，主要是為了付款的問題，因為他說要用他太太的支票給我
    。當時廠長 (即相對人乙○○)、律師都在場，我認為沒有
    什麼問題，就和他太太簽約。（問：當初是不是有一份技術
    移轉合約要給芮寶公司，因為你反對，所以沒有給芮寶公司
    ？）就我的認知而言，我是跟芮寶公司簽約，因為抗告人說
    ，你這些技術就是要跟乙○○廠長聯絡，要交給他。我們先
    聊，後來律師就根據我們聊的內容擬合約。（問：既然要跟
    芮寶公司簽約，為什麼不直接寫芮寶公司？）是董事長卓芳
    昭說以個人名義代表公司跟我簽約，當時約不是我主導的。
    （問：現在為止收到抗告人何對價？）當初簽約時抗告人就
    有給我一張面額10萬元的支票，後來我於95年8月初到芮寶
    公司執行合約時，我問芮寶公司總經理甲○○，抗告人給我
    的這張支票是不是可以去提示，甲○○說，他們公司正在進
    行買賣轉移，這部分的支付可能不是要由抗告人來付款，可
    能會換人或是用芮寶公司的名義來付，所以我就沒有去提示
    這張支票，而且把這張票還給甲○○。（問：為何把票還給
    甲○○？）我想他會換公司的支票給我，但一直到現在都沒
    有把票開出來。」等語（見本院卷第95、96、97頁）。另證
    人即簽訂系爭技術移轉契約之見證律師陳世杰於本院亦證稱
    ：「（問：這份技術移轉契約為何沒有載明日期？）當時因
    顧慮到丁○○是否有競業禁止的問題，該契約第10條有一生
    效日期95年8月1日，因為認為丁○○如果有競業禁止的問題
    ，在95年8月1日以前他可以處理完畢，所以才會定契約生效
    日為95年8月1日，而且也考慮到是否要再換約的問題，所以
    就沒有載明契約簽訂日期。（問：簽約當時，抗告人是否有
    指定丁○○為技術移轉的對象？）一開始是要由芮寶公司與
    丁○○簽約，但簽約當天雙方都認為要由抗告人與丁○○簽
    約，因為雙方都認知技術移轉的對象不一定要自然人，法人
    也可以，所以在契約第1條記載指定之人為含法人及自然人
    字樣，在當時有這樣一個說法，可以技術移轉給芮寶公司，
    也可以移轉給宮振群，但是契約上沒有顯示出來。（問：這
    契約並不是以芮寶公司名義簽訂，抗告人到底是本於何立場
    簽訂這份技術移轉契約？）洽談技術移轉的過程都是芮寶公
    司來談的，但簽約當天是由抗告人出面來簽約的，當時他們
    有提到丁○○競業禁止的問題，認為要由抗告人名義簽約，
    但我跟他們講，以芮寶公司名義或抗告人個人名義簽約對丁
    ○○來講，是否有競業禁止之法律效果是一樣的，但他們還
    是認為要以個人名義來簽約。（問：簽約時是否有提及丁○
    ○涉及競業禁止的問題，所以由抗告人代表芮寶公司來簽約
    ，因為抗告人當時是芮寶公司的董事，所以芮寶公司認為抗
    告人是代表芮寶公司來簽約？）在沒有正式簽約之前，甲○
    ○是有提到這個問題，但我跟他們溝通，認為用公司或個人
    名義簽約，丁○○是否違反競業禁止的法律效果是一樣的，
    所以一開始所擬的契約是以芮寶公司名義為乙方，是簽約當
    天雙方堅持要以抗告人名義來簽。（問：簽約時，你是否認
    為這個案子是芮寶公司與丁○○之間的事情，所以在簽約隔
    天，你將見證的請款單送交芮寶公司？）因為一開始這個案
    子就是由芮寶公司的名義來談，所以我個人認為是不是這整
    個案子還是和芮寶公司有關，再加上抗告人當時是芮寶公司
    的董事，也負責一些會計上的事情，所以我才會將本案的見
    證費及其他芮寶公司的案子的請款單一併送交芮寶公司。」
    等語（見本院卷第107、108、109頁）。足見相對人等之所
    以由第三人丁○○處取得系爭核酸純化組技術移轉，乃丁○
    ○本其簽約時之認知依系爭技術移轉契約所移轉，並非相對
    人等非法取得系爭技術。是依系爭技術移轉契約之內容觀之
    ，相對人等雖非系爭技術移轉契約之當事人，但既由丁○○
    為之技術移轉，則相對人等對於抗告人即難謂有何權利之侵
    害。抗告人依系爭技術移轉契約所得請求技術移轉之對象係
    丁○○，並非相對人等，丁○○縱有移轉錯誤或拒絕移轉之
    情事，亦屬抗告人得否對之請求債務不履行責任之問題，尚
    不得就此認為抗告人得對相對人等主張應負侵權行為損害賠
    償責任，而得聲請定暫時狀態處分來禁止相對人等使用該項
    技術及製造相關產品。況依抗告人之主張，丁○○既未依約
    將系爭核酸純化組技術移轉予其指定之人，則抗告人並未取
    得系爭核酸純化組技術，自不得指摘相對人等經由丁○○移
    轉而取得系爭核酸純化組技術產製商品出售，對其有何侵害
    可言。是依抗告人之主張及提出之資料，顯然無法釋明其對
    相對人等有何本案請求存在，自不能認抗告人就其請求原因
    已為釋明。揆諸首揭法條，此已不符定暫時狀態處分之要件
    。從而本件抗告人對於相對人等依系爭核酸純化組技術產製
    商品出售，即難謂有為防止發生重大之損害或避免急迫之危
    險或有其他相類之情形存在，原法院駁回其定暫時狀態處分
    之聲請即請求禁止相對人等使用陳韡松所有之核酸純化組技
    術（Nucleic Acid Purification Spin Colum System?ecn
    ique）於其產製之產品，經核並無不合。抗告意旨指摘原裁
    定不當，求予廢棄，非有理由，應予駁回。
據上論結，本件抗告為無理由，爰裁定如主文。
中　　華　　民　　國　　96　　年　　3 　　月　　22　　日
                    民事第十庭
                        審判長法　官  阮富枝
                              法  官  吳麗惠
                              法  官  黃豐澤
正本係照原本作成。
不得再抗告。
中　　華　　民　　國　　96　　年　　3 　　月　　23　　日
                              書記官  廖艷莉
